【裁判字號】    95,交聲,117
【裁判日期】    950921
【裁判案由】    違反道路交通管理處罰條例聲明異議
【裁判全文】
臺灣基隆地方法院交通事件裁定         95年度交聲字第117號
移送機關即
原處分機關  交通部公路總局臺北區監理所基隆監理站
聲明異議人
即受處分人  乙○○
上列聲明異議人即受處分人因違反道路交通管理處罰條例案件，
對於交通部公路總局臺北區監理所基隆監理站中華民國95年6 月
12日所為之處分（原處分案號：基監字第裁42─R00000000 號）
，聲明異議，本院裁定如下：
    主  文
異議駁回。
    理  由
一、按汽車駕駛人，行車速度，超過規定之最高時速，或低於規
    定之最低時速，或裝用測速雷達感應器者，處新臺幣1,200
    元以上2,400 元以下罰鍰；其感應器沒入之，且應記違規點
    數1 點，民國94年12月28日修正公布前之道路交通管理處罰
    條例（下稱修正前道路交通管理處罰條例）第40條第1 項、
    第63條第1 項第1 款分別定有明文。
二、本件聲明異議人即受處分人乙○○（下稱異議人）於95年4
    月25日晚間10時21分許，駕駛所有之2N─825 號營業小客車
    ，以每小時70公里之行車速度，行經基隆市○○區○○路之
    行車速限為每小時50公里之路段，為基隆市警察局第二分局
    八斗子派出所（下稱舉發機關）員警甲○○所架設之移動式
    雷射測速照相設備攝得其行車速度超逾該路段之行車速限，
    並以異議人有違反修正前道路交通管理處罰條例第40條第1
    項規定之行為掣單舉發。異議人不服舉發，向交通部公路總
    局臺北區監理所基隆監理站（下稱原處分機關）提起申訴，
    經原處分機關函請舉發機關調查結果，仍認受處分人有上開
    違規行為，且行車速度超過規定之最高時速20公里以上，原
    處分機關乃依修正前道路交通管理處罰條例第40條第1 項、
    第63條第1 項第1 款（原處分機漏列第1 款）及違反道路交
    通管理事件統一裁罰基準表及處理細則第43條、第44條及第
    61條等規定，於95年6 月12日裁決受處分人罰鍰1,900 元，
    並記違規點數1 點。
三、聲明異議意旨略以：異議人經舉發機關舉發違規地點前不遠
    處設有1 支固定測速照相器，伊並未經該機器攝得違規超速
    情形，舉發單位用以測速之流動三角測速器是否精準，令人
    啟疑；又舉發之員警於值勤時並未亮警示燈，亦未在測速地
    點前設置警告標語，有違法取證之嫌；此外，舉發單位僅寄
    送1 張舉發違規照片給伊，與一般逕行舉發係寄送2 張舉發
    違規照片之情形不同，且觀諸舉發違規照片亦與一般舉發照
    片有異，該張舉發違規照片是否員警所拍攝或係合成而來實
    有可疑云云。
四、經查：
  (一)訊據異議人坦承於95年4 月25日晚間10時21分許，確有駕駛
    2N─825 號營業小客車，行經基隆市○○區○○路海洋大學
    工學館前之事實，且證人甲○○即基隆市警察局第二分局八
    斗子派出所警員亦於本院95年7 月5 日訊問時到庭證稱：95
    年4 月25日晚間10時至12時，與另名警員洪伯仁共同執行車
    輛違規超速舉發勤務，所以將移動式雷射測速照相設備架在
    三角架上，擺設在行車速限為50公里之海洋大學前之基隆市
    中正區○○路段，該移動式雷射測速照相設備於該日晚間10
    時21分許攝得異議人所駕駛之上揭車輛，以時速70公里之速
    度行經該處，因移動式雷射測速照相設備位置較低，僅能採
    證1 張違規照片，與固定式測速照相設備因拍攝角度較高，
    所以在車輛違規時，可拍攝到不同角度的2 張違規照片不同
    ，所以僅寄發1 張違規照片予異議人，該舉發違規照片確係
    當日值勤時移動式雷射測速照相設備所攝得等語明確，並有
    舉發違規照片1 張附卷可稽。是異議人辯稱因僅收到1 張違
    規照片，且照片內容與其之前看過之照片不同，因而懷疑該
    舉發違規照片非警員所拍攝云云，即無可採。
  (二)又本件證人甲○○所使用之移動式雷射測速照相設備係經原
    製造國義大利所屬標準檢驗單位測試合格，其樣式認可證書
    之中文譯本亦經臺灣臺北地方法院公證人公證，有證人甲○
    ○提出之樣式認證書、中文譯本及英文本各1 份在卷可憑。
    至該移動式雷射測速照相設備因我國經濟部標準檢驗局目前
    尚無檢驗標準，致無法逐年送驗，然基隆市警察局第二分局
    自啟用該雷射測速照相設備迄今，並無損壞維修紀錄，有基
    隆市警察局第二分局95年9 月19日基警二分五字第09502097
    44號函附卷可憑，因該雷射測速照相設備係先進國家之科學
    儀器，且其樣式復經法院公證在案，又無損壞維修紀錄，足
    見本件證人甲○○警員所使用之移動式雷射測速照相設備於
    舉發異議人違規時，係在正常使用中，並無故障、損壞之情
    形。且本件異議人經舉發違規之地點前所設置之固定式測速
    照相設備，於本件異議人經舉發違規之同日晚間9 時至11時
    間，雖未攝得異議人有違規超速之情形，固有基隆市警察局
    95 年7月21日基警交字第0950020996號函在卷可參，然以異
    議人所駕駛之TOYOTA ALTIS車種，在77公尺之距離內，即可
    由時速50公里加速到時速70公里，有和泰汽車股份有限公司
    95 年8月17日和關（95）字第010 號函在卷可憑，而證人甲
    ○○警員於本院訊問後另以書狀陳明係將移動式雷射測速照
    相設備擺設在該固定式照相設備之後約185 公尺處，遠逾上
    開和泰汽車股份有限公司函示之汽車加速所需距離，是異議
    人倘以合乎規定之時速50公里速限通過該固定式測速照相設
    備後，始加速行駛，則於其行經證人甲○○警員所擺設之移
    動式雷射測速照相設備處時，其行車速度達時速70公里即非
    不可能，是亦可以由此證明，本件證人甲○○警員所使用之
    雷射測速照相設備，並無不精準之情形。綜上，本件證人甲
    ○○所使用之移動式雷射測速照相設備既經原製造國義大利
    相關標準檢驗單位檢驗合格，且經臺灣臺北地方法院公證人
    公證在案，復無毀損維修紀錄，顯見本件移動式雷射測速照
    相設備在證人甲○○使用時，係在正常運作中，從而本件移
    動式雷射測速照相設備所測得之異議人行車速度為時速70公
    里之數值即堪採認。異議人辯稱本件移動式雷射測速照相設
    備不精準云云，尚乏所據，無從採信。
  (三)再者，舉發違規地點前即設有行車速限50公里之標誌及前有
    測速自動照相之告示牌，有證人甲○○警員提出之照片2 張
    在卷可憑，是異議人辯稱證人甲○○警員執行違規超速之舉
    發任務未先樹立警告標示云云，實無足採；另異議人辯稱證
    人甲○○警員執行勤務未亮警示燈云云，查無所據，亦無足
    採。
五、按行為後法律或自治條例有變更者，適用行政機關最初裁處
    時之法律或自治條例。但裁處前之法律或自治條例有利於受
    處罰者，適用最有利於受處罰者之規定，94年2月5日制定公
    布、95年2月5日施行之行政罰法第5 條定有明文。自上開條
    文之立法理由：「明定法律或自治條例變更時之適用，係採
    『從新從輕』之處罰原則，即於行為後之法律或自治條例有
    變更者，原則上係「從新」，適用行政機關最初裁處時之法
    律或自治條例；僅於裁處前之法律或自治條例有利於受處罰
    者，始例外『從輕』，適用最有利於受處罰者之規定。」，
    堪認行政罰之法律變更，係以行政機關（交通案件則為監理
    機關或裁決所）裁處時作為比較基準。查道路交通管理處罰
    條例前經立法院大幅修正，相關條文於94年12月28日經總統
    令修正公布，施行日期則授權由行政院以命令定之。嗣經行
    政院以95年6 月23日行政院院臺交字第0950087685號令發布
    修正條文除第29條之2 、第31條、第31條之2 、第32條之1
    、第42條、第73條、第82條至84條，自96年1 月1 日施行，
    其餘定自95年7 月1 日施行。本件原處分機關裁處時，道路
    交通管理處罰條例第40條第1 項、第63條第1 項第1 款之修
    正條文已於95年7 月1 日施行，依行政罰法第5 條之規定，
    因異議人違規後，在原處分機關裁處「前」並無較有利異議
    人之法律，應逕行適用最初裁處時之法律即修正前道路交通
    管理處罰條例第40條第1 項、第63條第1 項第1 款之規定，
    併此敘明。
六、綜上所述，異議人確有前揭超速之違規行為，從而，原處分
    機關依修正前道路交通管理處罰條例第40第1 項及第63條第
    1 項第1 款規定裁處受處分人1,900元罰鍰，並記違規點數1
    點核無違誤，本件聲明異議人之異議為無理由，應予駁回。
據上論斷，應依道路交通案件處理辦法第19條，裁定如主文。
中    華    民    國    95    年    9     月    21    日
                  交通法庭法  官      劉桂金
以上正本證明與原本無異。
對於本件裁定如有不服，應於收受送達後5 日內，向本院提出抗
告書狀，敘述抗告之理由，抗告於臺灣高等法院。
中    華    民    國    95    年    9     月    21    日
                          書記官      鄧順生


司法院資訊處製作；財團法人民間司法改革基金會備份。
